臺灣桃園地方法院裁定
111年度桃秩字第78號
移送機關  內政部警政署航空警察局
被移送人  薛盟輝



上列被移送人因違反社會秩序維護法案件，經移送機關以中華民
國111年7月22日航警刑字第1110029602號移送書移送審理，本院
裁定如下：
    主      文
薛盟輝攜帶經主管機關公告查禁之器械，處罰鍰新臺幣3,000元
。
扣案之鋼（鐵）質伸縮警棍1支沒入。
    事實及理由
一、移送意旨略以：被移送人於民國111年7月2日上午6時29分許
    ，在臺灣桃園國際機場第一航廈託運行李第6號檢查檯，欲
    搭乘班機出境，遭內政部警政署（下稱警政署）航空警察局
    （下稱航警局）安全檢查大隊（下稱安檢大隊）警員查獲所
    攜帶之託運行李（下稱系爭行李）內有伸縮警棍1支（下稱
    系爭警棍），被移送人未獲許可攜帶系爭警棍，已違反社會
    秩序維護法（下稱社維法）第63條第1項第8款規定，移送本
    院裁罰等語。
二、本院之判斷：
　㈠按製造、運輸、販賣、攜帶或公然陳列經主管機關公告查禁
    之器械者，處3日以下拘留或新臺幣3萬元以下罰鍰，社會秩
    序維護法第63條第1項第8款定有明文。次按警察人員執行職
    務時得依本條例使用警械；包含警棍、警刀、槍械及其他器
    械；其種類，由內政部定之；警械非經內政部或其授權之警
    察機關許可，不得定製、售賣或持有，違者由警察機關沒入
    。但法律另有規定者，從其規定，警械使用條例第1條第1項
    前段、第2項、第14條第1項分別有所明定。故行政院所定警
    察機關配備警械種類及規格表（下稱規格表）所示警棍類中
    鋼（鐵）質伸縮警棍規格即為社會秩序維護法第63條第1項
    第8款所稱主管機關公告查禁之器械。
  ㈡經查，被移送人於上開時、地經安檢大隊警員於被移送人攜
    帶之託運行李內查獲系爭警棍等情，經被移送人於警詢中坦
    承不諱（本院卷16頁），並有現場紀錄、讓與扣留保管物所
    有權同意書及照片在卷可參（本院卷27-34頁），復有系爭
    警棍1支扣案可佐。又系爭警棍經警政署鑑定屬規格表所示
    「警棍」類中鋼（鐵）質伸縮警棍乙節，有警政署111年7月
    8日警署行字第1110123425號函附卷可考（本院卷9頁）。綜
    上，移送意旨所指上開事實，已堪認定。
　㈢被移送人於警詢時辯稱：其趕時間不慎將系爭警棍誤放入系
    爭行李云云（本院卷16頁）。惟出國行李內不得放置違法物
    品，且行李超重將遭航空公司收取超重行李費，此應為具有
    一般日常生活經驗之成年人所得知悉，故一般人在行李內僅
    會放置必要之物品，且確認再三，因此，被告對其攜帶至機
    場之系爭行李內放置具有一定體積及重量之系爭警棍不可能
    不知，被告顯係欲將其所有系爭警棍攜帶出境甚明，被移送
    人上開所辯，自不足採。
　㈣被移送人另於警詢時辯稱：其不知攜帶系爭警棍違反社會秩
    序維護法云云（本院卷16頁）。惟按不得因不知法規而免除
    行政處罰責任。但按其情節，得減輕或免除其處罰，為行政
    罰法第8條所明定。故被移送人自不得以不知系爭行為違反
    社會秩序維護法而免責。
　㈤核被移送人所為，係違反社會秩序維護法第63條第1項第8款
    攜帶經主管機關公告查禁之器械之行為，應依法論處。爰以
    行為人之責任為基礎，審酌被移送人之動機、目的、手段、
    生活狀況、品行、智識程度、違反義務之程度、上開違序行
    為所生之危害及違反社會秩序維護法之態度等一切情狀，量
    處如主文第1項所示之處罰。
三、按左列之物沒入之：二、查禁物；前項第2款之物，不問屬
    於行為人與否，沒入之；沒入，與其他處罰併宣告之，為社
    會秩序維護法第22條第1項第2款、第2項後段、第23條本文
    所明定。經查，系爭警棍為查禁物，爰依上開規定宣告沒入
    之。
四、依社會秩序維護法第45條第1項、第63條第1項第8款、第22
    條第1項第2款、第2項後段，裁定如主文。
中　　華　　民　　國　　111 　年　　12　　月　　9 　　日
                  桃園簡易庭  法  官  陳柏嘉
以上正本證明與原本無異。                   
如不服本裁定，應於送達後5 日內，向本院提出抗告狀並表明抗
告理由（須附繕本）。
中　　華　　民　　國　　111 　年　　12　　月　　9 　　日
                              書記官  石曉芸
附錄違反社會秩序維護法之法條全文：
社會秩序維護法第63條第1項第8款
有左列各款行為之一者，處3日以下拘留或新臺幣3萬元以下罰鍰
：
八、製造、運輸、販賣、攜帶或公然陳列經主管機關公告查禁之
    器械者。